【裁判字號】    97,上易,512
【裁判日期】    971021
【裁判案由】    損害賠償
【裁判全文】
臺灣高等法院民事判決                 97年度上易字第512號
上  訴  人  林佳穎即嘉祥企業社
訴訟代理人  甲○○
訴訟代理人  陳憲鑑律師
被上訴人    穩揚針織股份有限公司
法定代理人  丙○○
訴訟代理人  乙○○
訴訟代理人  林良財律師
複代理人    游香瑩律師
上列當事人間請求損害賠償事件，上訴人對於中華民國97年4月
22日臺灣板橋地方法院96年度訴字第339號第一審判決提起上訴
，本院於97年11月7日言詞辯論終結，判決如下：
    主  文
上訴駁回。
第二審訴訟費用由上訴人負擔。
    事實及理由
一、被上訴人起訴主張：伊於民國（下同） 95年3月間經由訴外
    人臻輝針織有限公司（下稱臻輝公司）轉介上訴人承攬織造
    胚布，生產數量總計3655公斤。惟上訴人加工之胚布經其他
    廠商刷毛、定型後交付驗布廠檢驗，於95年4月20 日發現其
    中2416.7公斤之胚布呈現橫條瑕疵，當天即通知上訴人及相
    關廠商釐清瑕疵原因，上訴人均未回應，伊遂委託訴外人東
    和紡織公司將該瑕疵布疋（下稱系爭布疋）送至財團法人紡
    織產業綜合研究所檢測，確認瑕疵原因乃「斷續狀編目大小
    鬆緊不夠均勻，其原因與織造張力控制均一性有關」。準此
    ，系爭布疋係可歸責於上訴人織造張力控制不良致伊受有下
    列損害：1.委託錦展公司另行加工費用新台幣（下同）207,
    836元。2.因交期延誤，支出布疋空運費用147,150元。3.因
    交期延誤，遭客戶求償325,275元（美金10008.45 元），扣
    除上訴人尚未領得之承攬報酬49,630 元後，計仍餘630,991
    元。爰依民法第495條第1項規定請求上訴人負損害賠償之責
    。為此求為命上訴人如數給付630,991 元及自起訴狀繕本送
    達之翌日即96年2月27 日起至清償日止，按年息百分之五計
    算之遲延利息。原審為被上訴人全部勝訴之判決後，被上訴
    人於本院答辯聲明：上訴駁回。
二、上訴人則以：被上訴人通知系爭布疋異常後，上訴人之父即
    嘉祥企業社實際負責人甲○○為求瞭解，即於95年4 月親赴
    振芸驗布廠，而知悉該批胚布出現之瑕疵並非製作過程所致
    ，而係原料問題，在95年6 月間重新化驗之後，被上訴人業
    務乙○○告知係原料出問題，此時被上訴人根本未提出95年
    5 月之試驗報告。又被上訴人委託上訴人生產數量總計3655
    公斤之胚布乃同一時間生產，就胚布製造之特性，如為製作
    過程之問題，應全部均生瑕疵，非僅其中2416.7公斤而已。
    且上訴人胚布出貨由福竣染整廠取走91疋計1931公斤、沅欽
    染整廠取貨82疋計1750.4公斤，兩家染整廠染色完成後，理
    應同由福竣染整廠及沅欽染整廠兩家分別出貨至祺偉公司定
    型，惟被上訴人所提出貨明細單，係由沅欽公司出足全部數
    量，亦即上訴人交付沅欽公司的胚布全部只有1750.4公斤，
    被上訴人卻宣稱有瑕疵之胚布有2416.7公斤，所提異常通知
    單並記載異常布數量為1976.8公斤，其數量差異，實非合理
    ，被上訴人所提振芸驗布廠全檢記錄報表內之各單疋公斤與
    上訴人出貨單亦有不符。故系爭瑕疵布疋應為其他廠商所造
    成，非上訴人所製作等語，資為抗辯。並上訴聲明：原判決
    廢棄，被上訴人於第一審之訴及假執行聲請均駁回。
三、兩造不爭執事項：
  (一)被上訴人以訂單編號W-95056、W-95057之生產通知單，經由
    第三人臻輝公司之轉介，由上訴人織造胚布，委託生產數量
    總計3655公斤胚布。上訴人織造完畢後交付予被上訴人所指
    定之第三人福竣公司、沅欽公司之胚布數量共計3681.4公斤
    。
  (二)被上訴人於95年4月20 日發現系爭布疋有瑕疵後，即於當日
    通知上訴人。
四、兩造協商確認之爭點：
  (一)系爭胚布是否係上訴人所織造？
  (二)上訴人與被上訴人間是否為系爭承攬契約之當事人？
  (三)系爭布疋是否有瑕疵？如有，是否因可歸責於上訴人之事由
    ？如是，則被上訴人得請求上訴人賠償之金額為若干？
五、本院之判斷：
  (一)被上訴人主張系爭布疋係上訴人所織造等語，為上訴人所否
    認，並以上詞抗辯。惟查系爭布疋係由上訴人所織造一節，
    業據被上訴人提出訂單編號W-95056、W-95057之編織生產通
    知單2張（見原審卷第6、7 頁），及上訴人將織造完成之胚
    布送交被上訴人指定之第三人即染整廠福竣公司、沅欽公司
    之胚布送繳明細表3張（見原審卷第8至10頁），暨福竣公司
    、沅欽公司染整後送交定型廠祺偉公司之出貨明細單3 紙（
    見原審卷第88至90頁）、祺偉公司定型完畢後送交振芸驗布
    廠之出貨明細單3張（見原審卷第91至93頁 ）、振芸驗布廠
    之全檢紀錄報表（見原審卷第11至18頁）等影本可證，而系
    爭布疋自織造、染整、定型、驗布之數個過程之各單據均係
    以上開訂單編號以為特定，上訴人上開否認，尚非有據。次
    查上訴人於被上訴人提起本件訴訟前之95年9 月間，即以被
    上訴人為債務人，向台灣桃園地方法院聲請核發支付命令，
    請求被上訴人給付承攬報酬，其支付命令聲請狀所附證物即
    為被上訴人於本件所提之訂單編號W-95 056、W-95057 生產
    通知單2張及上訴人織造完畢後之胚布送繳明細表3張等影本
    相同，此為上訴人所不爭執，且上訴人前曾於95年9月1日以
    新莊民安郵局（原三重55支）郵局存證信函第198 號向被上
    訴人催告給付承攬工資，此有上訴人不爭執真正之上開存證
    信函影本1件足憑（見原審卷第213、214 頁），及開立工繳
    發票予被上訴人請求付款（見原審卷第215 頁），綜上足證
    系爭胚布確係由上訴人所織造。再者，被上訴人訂單定作織
    造之生產總公斤數為3655公斤，上訴人織造完畢交付之胚布
    總數為3681.4公斤，此有上開編織生產通知單2 張及胚布送
    繳明細表3 張足憑，亦即，上訴人實際織造完成交付之數量
    多於被上訴人訂單所定作之數量，倘如上訴人所辯系爭布疋
    除部分由上訴人織造外，被上訴人尚有委託第三人織造為真
    ，系爭兩張訂單定作生產總數量為3655公斤，如被上訴人係
    分由上訴人與他家公司所織造完成，則理應上訴人所織造完
    畢交付之胚布數量應少於被上訴人定作之數量方是，然上訴
    人織造完畢交付之胚布總數量不僅未少於被上訴人定作之數
    量，實際上反而交付多於被上訴人所定作織造之數量，顯見
    上訴人所辯不足採信。另系爭兩筆訂單本係指示織造廠於織
    造完成後全數交付予福竣公司，嗣因福竣公司財務發生問題
    ，被上訴人得知後旋即通知上訴人將尚未交付染整廠之其餘
    胚布送交另一染整廠沅欽公司等情，亦據被上訴人公司承辦
    本件之業務人員乙○○於原審97年2月26 日到庭證述屬實（
    見原審卷第200至201頁之言詞辯論筆錄）。基上各情，上訴
    人否認系爭胚布為其所織造，為不足採。參以胚布經過染整
    、定型、驗布等過程，每道程序均會有耗損，故公斤數遞為
    減少，此乃吾人一般社會經驗所明知，另染整過程或定型廠
    包裝時有時會剪裁或接疋而增減重量，包裝時需再加上紙管
    、PE塑膠袋，上訴人為專業之織造廠，對於上情當無不知之
    理，其徒以染整、定型、驗布等過程之公斤數與上訴人所織
    造交付之胚布之數量有差異為由，而辯稱系爭布疋非其所織
    造云云，為不足採。
  (二)被上訴人主張經由臻輝公司之轉介向上訴人定作織造系爭兩
    張訂單布疋等語，為上訴人否認，辯以：被上訴人係向臻輝
    公司下系爭兩張訂單，再由臻輝公司轉給上訴人，故承攬關
    係應係存在於被上訴人與臻輝公司間，而非兩造間等語。查
    系爭胚布係上訴人向被上訴人所承攬而織造一節，本為上訴
    人所不爭執，並由上訴人將之列為其於原審96年11月26日民
    事答辯狀之不爭執事項第1點可明（見原審卷第162、177 頁
    ），且上訴人前於95年9 月以被上訴人積欠承攬報酬為由向
    台灣桃園地方法院聲請核發支付命令，其支付命令聲請狀亦
    載明：「債權人（嘉祥企業社，即上訴人）經由第三人臻輝
    公司轉介承攬債務人（穩揚公司，即被上訴人）胚布業務…
    」等語，此有上訴人不爭執真正之上訴人上開支付命令之民
    事聲請狀、台灣桃園地方法院95年度促字第39942 號支付命
    令影本各1件可稽（見原審卷第82至84 頁），足見上訴人於
    上開支付命令事件亦認兩造間為系爭胚布織造承攬契約之當
    事人。另證人即被上訴人公司業務人員乙○○於原審證稱：
    臻輝公司與嘉祥企業社（按即上訴人）是家族企業，穩揚針
    織公司（按即被上訴人）係下單給臻輝公司，但臻輝公司轉
    給嘉祥企業社，發票都是以嘉祥企業社開立給穩揚針織公司
    等語，核與上訴人訴訟代理人即臻輝公司與上訴人嘉祥企業
    社之實際負責人甲○○於原審所自認稱：臻輝公司是伊經營
    ，嘉祥企業社也是伊所實際經營，只是用伊女兒即林佳穎擔
    任嘉祥企業社之名義負責人等語相符，此有原審97年2 月26
    日、96年3月22日言詞辯論筆錄（見原審卷第69、200頁）在
    卷可稽。上訴人空言否認其為承攬契約之當事人，並無足採
    。
  (三)被上訴人主張上訴人所交付之系爭布疋有瑕疵一節，業據其
    提出財團法人紡織產業綜合研究所95年5月20 日試驗報告為
    證，該份試驗報告係就系爭布疋中之「丈青色」刷毛針織布
    之布面有顏色深淺不均橫條之現象，經被上訴人送請該機構
    檢驗，依該份試驗報告之「結果研判」欄記載：「…四結果
    研判：由以上實驗的結果，其特徵如下：(一)觀察瑕疵外觀：
    1.深淺橫條在布面上大致順沿緯列編目方向週期性出現。2.
    正面光源下觀察，深淺橫條只存在於正布面（非刷毛面），
    另一布面已刷過毛無法明確觀察是否對應存在，不過隱約查
    知非刷毛面深色橫條對應刷毛面淺色橫條，非刷毛面的淺色
    橫條對應刷毛面深色橫條。透視光下觀察組織呈疏疏密密狀
    。3. 淺色/深色橫條部位紗支之間沒有色差存在，但聚酯紗
    與聚酯絲之間有色差，聚酯絲較為深色。(二)正布面在膠片上
    有橫條紋路，反布面在膠片上隱約有橫條紋路。(三)染色再現
    性實驗：1.剝白樣在正布面隱約有橫條紋路。2.重染樣都有
    深淺色橫條現象程度不同（聚酯紗與聚酯絲之間色差越大越
    明顯）。(四)溶除棉纖維實驗：布面仍有深淺色橫條存在。(五)
    織物影像處理分析儀觀察：1.正（非刷毛面）布面深色部位
    ：組織外觀較鬆散中間層聚酯絲外露於聚酯紗面，且有較多
    毛羽。2.淺色部位：組織外觀較緻密中間層聚酯絲大多包夾
    於聚酯紗內。(六)檢測支數丹尼數、環長：深色/ 淺色橫條部
    位相比較：1.聚酯紗與聚酯紗之間、聚酯絲與聚酯絲之間粗
    細差異不大，T/C紗無法檢測；2. 環長：聚酯紗深色橫條之
    環長比淺色橫環長顯得偏長，聚酯絲及T/C紗都無法檢測。
    」，此有財團法人紡織產業綜合研究所95年5月20 日試驗報
    告影本1份附卷足憑（見原審卷第19至23 頁）。惟因上開試
    驗報告僅就系爭丈青色布疋為檢驗，系爭其餘顏色布疋並未
    檢驗，經原審法院會同兩造至振芸驗布廠當場採取系爭布疋
    之丈青色與深藍色之瑕疵布樣後，依被上訴人所聲請將採得
    之疋號N17丈青色及疋號N25深藍色之瑕疵布樣，送請財團法
    人紡織產業綜合研究所鑑定該兩布樣之布面上顏色深淺不同
    橫條之原因，經該研究所檢定後函覆表示綜合回覆如：「一
    依據疋號N17丈青色針織布、N25深藍色針織布，布面有顏色
    深淺不同橫條現象，經檢測分析之鑑定報告96PEDH06、96PE
    DH08，知悉兩件試樣之現象大致相同，『係橫條現象在胚布
    就已經潛藏存在組織外觀差異，經染色後明顯化。其原因：
    1. 深色/淺色橫條部位於聚酯紗之布面編目大小鬆緊不夠均
    勻（環長有差異），環長差異可能導致織物的中間層聚酯絲
    有外露不勻之現象。2.布面組織顏色較深之聚酯絲外露程度
    不勻，有些呈深色點或有些呈深色段，串連起來較密集分布
    則呈深色橫條部位。如聚酯絲較少外露於聚酯紗之布面（包
    夾於聚酯紗內）則為淺色橫條部位。此中間層聚酯絲外露於
    織物表面，業者通常稱為『翻紗』現象。3.針織胚布中間層
    聚酯絲外露程度不勻，於染色後明顯化現象為同一織物之聚
    酯紗與聚酯絲染色時，本來就難以均勻同色（兩者顏色深淺
    不同色光也不盡相同），故於某些顏色及不同染色條件下，
    布面會有明顯程度差異之深淺色橫條現象，如聚酯紗與聚酯
    絲顏色差異愈大，顏色深淺不同橫條現象愈明顯。4.以上所
    述之現象與織造工程之品質有關。』二就另一布面（刷毛面
    、T/C紗） 因為已經過刷毛，拆解時紗線會斷裂，無法拆解
    深色/淺色橫條部位T/C紗比對是否有色差存在，也無法檢測
    兩者間支數及環長之差異藉以研判造成刷毛面顏色深淺不同
    橫條現象之原因。」等語，此有財團法人紡織產業綜合研究
    所96年10月8日紡所（96）產品字第10003號函及所檢送之96
    PEDH06、96PEDH08鑑定報告2份在卷可稽（見原審卷第111至
    140 頁），是被上訴人主張上訴人所織造交付之系爭胚布有
    瑕疵，且係可歸責於上訴人所致等語，堪予憑採。上訴人辯
    稱上開瑕疵係原料問題所致云云，尚非足取。
  (四)按因可歸責於承攬人之事由，致工作發生瑕疵者，定作人除
    依前二條之規定，請求修補或解除契約，或請求減少報酬外
    ，並得請求損害賠償，民法第495條第1項定有明文。系爭瑕
    疵布疋既係因可歸責於上訴人之事由，致發生瑕疵，已如前
    述，則被上訴人依上開規定，請求損害賠償，洵為有據。被
    上訴人主張其因此受有：委託錦展公司另行加工補布費用
    207,836 元（即86元×2416.7公斤）。因交期延誤，支出
    布疋空運費用147,150 元。布疋空運至仰光後，因交期延
    誤，遭客戶祐杰有限公司求償成衣空運費用325,275 元（美
    金10008.45元）。以上合計680,621 元之損害等情，業據其
    提出生產通知單2件、錦展公司出貨單4 紙、空運費用證明5
    張、祐杰有限公司通知書1 件等影本為證，復為上訴人所未
    爭執，堪信為真正。是被上訴人主張其受有680,621 元之損
    害，扣除被告尚未領得之承攬報酬49,630元後，上訴人尚應
    賠償被上訴人630,991元，洵為正當。
六、綜上所述，被上訴人主張為可採，上訴人所辯均無可取。從
    而，被上訴人本於承攬法律關係，請求上訴人給付 630,991
    元，及自起訴狀繕本送達翌日即96年2月27日（ 見原審卷第
    52頁之送達證書）起至清償日止，按年息5%計算之法定遲延
    利息，為有理由，應予准許。原審判命上訴人如數給付，於
    法並無不合。上訴意旨猶執陳詞指摘原判決不當，求予廢棄
    改判，為無理由，應予駁回。
七、據上論結，本件上訴為無理由，依民事訴訟法第449條第1項
    、第78條，判決如主文。
中    華    民    國    97    年    10    月    21    日
                    民事第五庭
                        審判長 法  官 魏麗娟
                               法  官 黃雯惠
                               法  官 梁宏哲
正本係照原本作成。
不得上訴。
中    華    民    國    97    年    10    月    22    日
                               書記官 姚麗華


司法院資訊處製作；財團法人民間司法改革基金會備份。
